【裁判字號】    95,簡上,37
【裁判日期】    951004
【裁判案由】    妨害公務等
【裁判全文】
臺灣苗栗地方法院刑事判決              95年度簡上字第37號
上  訴  人
即  被  告  乙○○
            甲○○
上列上訴人等因妨害公務等案件，不服本院95年度苗簡字第31號
中華民國95年2月23日第一審刑事簡易判決（聲請簡易判決處刑
案號：94年度偵字第4457號），提起上訴，本院管轄之第二審合
議庭判決如下：
    主  文
上訴駁回。
    犯罪事實：
一、乙○○與其父親甲○○（聲請簡易判決處刑書誤載為李木炎
    ），因其等位於苗栗縣後龍鎮水尾里8 鄰水尾64號住處前方
    土地徵收及界址之疑義，於民國94年8 月25日上午11時許，
    在上址前方即苗126 線道旁，會同苗栗縣政府地政局地用課
    課長丁○○、交通部公路總局東西向快速公路中區工程處第
    二工務段助理公務員丙○○、及竹南地政政事務所測量人員
    江正生、陳明發等公務人員，依法實施土地鑑界及會勘等職
    務時，甲○○、乙○○父子明知丙○○、丁○○正執行上揭
    土地之鑑界及會勘職務，竟因故爭吵，而不滿在場之公務人
    員，竟共同基於傷害與妨害公務之犯意聯絡，由甲○○先持
    用其所有之木劍趨前毆打丙○○；乙○○則趨前掐住丙○○
    脖子，並手持其所有之玻璃酒瓶欲毆打丙○○，並於丁○○
    阻止拉開丙○○時，乙○○再續持酒瓶揮打丁○○，致丙○○受有左胸部擦破傷、左肘部擦破傷、左手部擦破傷及左大
    腿擦破傷、左枕部頭皮瘀青疼痛右肘內側挫傷腫痛等傷害；
    丁○○則受有鼻梁、眼臉等處受傷等傷害（丁○○傷害部分
    ，已於本院簡易庭訊問時表示撤回告訴），並以此強暴方式
    妨害丙○○、丁○○職務之執行。
二、案經丙○○、丁○○訴請苗栗縣警察局竹南分局報請臺灣苗
    栗地方法院檢察署檢察官偵查後起訴。
    理  由
一、程序部分（即被告甲○○上訴駁回部分）：
（一）按第二審法院認為有上訴不合法律上之程式之情形者，應
      以判決駁回之，刑事訴訟法第367 條前段、第362 條定有
      明文；而上訴期間為10日，自送達判決後起算，同法第
      349 條亦規定甚明。上述規定均為簡易程序之第二審地方
      法院合議庭審理簡易判決上訴案件時所準用，同法第455
      條之1 第3 項亦有明文。是對於超過上訴期間之簡易判決
      上訴案件，審理簡易程序上訴程序之第二審地方法院合議
      庭自應以判決駁回。
（二）經查，本件上訴人即被告甲○○妨害公務等案件，本院簡
      易庭第一審簡易判決原郵寄予甲○○之苗栗縣後龍鎮水尾
      里8 鄰水尾64號之3 住所，因未獲會晤本人亦無其他得受
      領之人，故於95年3 月10日將判決正本寄存送達於苗栗縣
      警察局竹南分局，此有送達證書乙紙在卷可憑（見原審卷
      第20頁），依照刑事訴訟法第62條準用民事訴訟法第138
      條第2 項規定，自寄存之日起，經10日發生效力。是上訴
      人即被告甲○○上訴期間之計算，以10日上訴期間加計2
      日在途期間，至遲應於95年4 月3 日（星期一）前提起上
      訴，惟上訴人甲○○遲至95年4 月26日始具狀向本院簡易
      法庭提出上訴，有「刑事上訴聲明狀」一件上蓋印之本院
      收狀戳在卷可稽（見審卷第7 頁）。是上訴人即被告甲○○提出上訴時，已逾上訴期間。因此本件上訴顯已不合法
      律上之程式，且屬無法補正事項，揆諸前揭說明，本院自
      應以判決駁回其上訴。
二、實體部分（即被告乙○○上訴駁回部分）：
（一）認定犯罪事實所憑證據及理由：
    1.被告乙○○於本院準備程序中之自白犯罪（見審卷第106
      頁）。
    2.證人丙○○、丁○○於警詢、偵訊中證述遭被告2 人妨害
      公務及傷害之過程等語明確（見94年度偵字第4457號卷第
      6 、9 、29、36頁以下）。
    3.此外，復有張聯合診所、協和醫院診斷證明書各1 份附卷
      可稽（見同上偵卷第19、20頁）。
    4.綜上，被告乙○○之自白，核與事實相符，應堪採信。本
      案事證已臻明確，被告犯行堪以認定。
（二）對於被告之辯解，本院之判斷：
      訊據被告乙○○固供認有於犯罪事實欄所載時、地拿酒瓶
      ，並與公務員丙○○、丁○○發生拉扯，並供認公務員身
      上之傷係其所造成，惟矢口否認有何傷害及妨害公務犯行
      ，辯稱：案發時伊雖有拿酒瓶，但並沒有持以毆打丙○○
      、丁○○，僅與他們發生拉扯云云。經查：
    1.關於於被告乙○○確有犯罪事實欄所載之普通傷害及妨害
      公務犯行乙節，有「理由欄二（一）之認定犯罪事實所憑
      之證據及理由欄中」1.至3.所列之證據可證，且互核相符
      。被告既前於本院準備程序中已坦承認罪，復於審理時翻
      異前詞，飾詞圖卸，其所辯自有可疑。
    2.而本案主要的證據，即在於證人即被害人丙○○、丁○○
      之證述，其等於偵訊中作證，經具結擔保證言之可信性，
      佐以其他證據資料，並無瑕疵可指，且互核相符，已使本
      院確信其證言為真正之可信度。況且，證人丙○○、丁○○既身為執行公務之公務員，衡情當無甘冒偽證罪而誣指
      被告乙○○之理，相較於被告上揭前後供述不一而言，證
      人之證詞自較可採信。
    3.再者，依被告乙○○所辯，其一方面供稱其有持酒瓶並與
      證人丙○○、丁○○發生拉扯，另一方面供認有丙○○、
      丁○○之傷害係其所造成。準此，被告案發時既有持酒瓶
      ，又與丙○○、丁○○發生拉扯，復造成其等之傷害，依
      經驗法則，殊難想像被告並未持酒瓶傷害丙○○、丁○○
      2 人，是以，被告乙○○此部分所辯，顯與常情有違，尚
      難採信。
    4.至被告乙○○雖復辯稱：縣政府及公路總局徵收程序並不
      合法，且丙○○、丁○○及地政事務所等公務員進入私人
      土地測量，事前並未通知，並非合法職務之行使，伊並無
      妨害公務云云（見審卷第138 頁）。惟按，刑法之妨害公
      務罪章，旨在保障國家公務之執行，並未賦予行為人有審
      查公務員執行職務是否合法之權，且公務員執行職務，實
      質上有無違法或不當情事，應屬職務上內容法令之解釋問
      題，自非行為人所能認定，只須在形式上，即客觀上足使
      人認識其係公務員依法執行職務，即不能謂「非依法」執
      行職務，行為人縱有懷疑或不服，當另循合法程序以資救
      濟，自不得以強暴、脅迫之方法而為抗拒（褚劍鴻著刑法
      分則，上冊，89年9 月版，第177 頁參照）。換言之，公
      務員依法執行職務時，僅在形式上具有合法之要件，客觀
      上足使人認識其係公務員依法執行職務即可，並未賦予行
      為人有實質審查公務員執行職務是否有實質違法或不當之
      權，且實質上有無違法或不當情事，應屬職務上內容法令
      之解釋問題，自亦非行為人所能逕行認定，行為人縱使有
      懷疑或不服，當亦僅得依法定之程序請求救濟，自不能以
      強暴脅迫之方法而為抗拒。準此，被告既明知丙○○、丁○○等人客觀上係公務員並到場執行公務，即便被告懷疑
      徵收程序或測量程序於法令上有何違法或不當之處，本應
      另行依法提起救濟（如提起訴願、行政訴訟或聲明異議等
      ），要不得以強暴之方式對在場之公務員施以強暴行為至
      明。是以，被告乙○○此部分所辯，容有誤會，尚難資為
      有利於被告之認定。
    5.綜上，被告之辯解，或前後陳述不一，或與事實不符，而
      顯屬卸責之詞，均不足憑採。
（三）論罪部分：
    1.被告行為後，刑法業於94年2 月2 日經總統以華總一義字
      第09400014901 號令修正公布，並於95年7 月1 日施行（
      下稱新法，修正前刑法下稱舊法）。按新法第2 條第1 項
      規定，「行為後法律有變更者，適用行為時之法律。但行
      為後法律有利於行為人者，適用最有利於行為人之法律」
      。參酌最高法院95年度刑事庭第8 次會議決議，該條係規
      範行為後法律變更所生新舊法律比較適用之準據法，於新
      法施行後，應適用新法第2 條第1 項之規定，為「從舊從
      輕」之比較，先予敘明。次按，法律變更比較新舊法時，
      應就罪刑有關之共犯、未遂犯、想像競合犯、牽連犯、連
      續犯、結合犯，以及累犯加重、自首減輕暨其他法定加減
      原因（如身分加減）與加減比例等一切情形，本於統一性
      及整體性原則，綜其全部罪刑之結果而為比較，亦有最高
      法院95年度第8 次刑事庭會議決議可資參照。查本案涉及
      法律變更之部分，經附表所示綜合比較新舊刑法之規定結
      果，以行為時法有利於被告，換言之，修正後之刑法，並
      無較修正前之刑法規定有利於被告，依新法第2 條第1項
      前段規定，自應適用行為時之刑法，合先敘明。
    2.核被告乙○○所為，係犯刑法第277 條第1 項普通傷害罪
      及第135 條第1 項妨害公務罪。
    3.被告2 人就上開普通傷害及妨害公務犯行間，互有犯意聯
      絡及行為分擔，均應論以共同正犯。
    4.被告等以一行為均觸犯上開2 罪，為想像競合犯，應依刑
      法第55條前段之規定，從一重傷害罪處斷。
（四）上訴駁回之理由：
      原審經審理結果，認被告犯罪事證明確，因而適用被告行
      為時之刑法第28條、第277 條第1 項、第135 條第1 項、
      第41條第1 項前段、罰金罰鍰提高標準條例第1 條前段、
      第2 條等規定，並審酌被告乙○○之犯罪動機、目的、手
      段、被害人等2 人所受傷害之程度等一切情狀，而本院復
      參酌審理時本院將被告及丙○○、丁○○3 人送往苗栗縣
      苗栗市調解委員會調解成立，惟被告僅口頭道歉，並未予
      以實質之賠償，且被告乙○○自始否認犯行，飾詞辯解，
      明顯無悔意，惡性非輕，自應嚴責，併參酌其犯罪之動機
      、目的、手段及到庭態度等一切情狀，認原審量處有期徒
      刑4 月，並諭知以銀元300 元折算1 日為易科罰金之折算
      標準，復認未扣案之木劍1 把及酒瓶1 個，分別為被告甲○○、乙○○2 人所有供本案傷害及妨害公務所用之物，
      而依刑法第38條第1 項第2 款規定諭知沒收。經核其認事
      用法，均無違誤，量刑亦屬妥適，被告乙○○上訴猶執前
      詞否認犯行，並無理由，應予駁回。
（五）末以，依以往實務見解，認原判決未及比較適用新舊法時
      ，上訴後，雖比較結果以舊法有利於行為人，而原判決別
      無其他撤銷事由，仍應由本院以此為由撤銷改判。惟修正
      後之規定係以適用行為時法為原則，因此原判決雖未及比
      較適用，然上訴本院後，經比較新舊法，行為後之法律並
      非較有利於行為人，仍應適用行為時法，則原判決適用行
      為時法定被告之刑即無不當，自不構成撤銷之事由，亦附
      為敘明之。
三、適用之法律依據：
    刑事訴訟法第455 條之1 第1 項、第3 項、第368 條、第36
    7 條前段。
本案經檢察官陳佞如到庭執行職務。
中    華    民    國    95    年    10    月    4     日
                  刑事第二庭  審判長法  官    林燦都
                                    法  官    楊清益
                                    法  官    顧正德
以上正本證明與原本無異。
不得上訴。
                                    書記官    廖鳳美
中    華    民    國    95    年    10    月    11    日
附表：
┌─────┬───────────┬───────────┬──────────┐
│比較法條  │舊法於本案適用之法律效│新法於本案適用之法律效│依「從舊從輕」原則比│
│          │果                    │果                    │較結果              │
├─────┼───────────┼───────────┼──────────┤
│刑法第277 │刑法第277 條第1 項之普│依修正後刑法施行法第1 │比較刑法第277 條第1 │
│條第1項   │通傷害罪之罰金刑部分（│條之1 之規定，95年7 月│項其罰金刑最高額部分│
│          │有期徒刑、拘役部分並未│1 日以後施行之刑法，普│，不論新舊法之數額均│
│          │修正），依行為時之罰金│通傷害罪之罰金刑部分（│係相同，不生新法較有│
│          │罰鍰提高標準條例第1條 │有期徒刑、拘役部分並未│利於行為人。        │
│          │前段之規定，應提高10  │修正）之貨幣單位為新臺│                    │
│          │倍，即1 萬銀元以下罰金│幣，並提高為原規定數額│                    │
│          │，折合新臺幣為3 萬元以│之30倍，亦係為新臺幣3 │                    │
│          │下罰金。              │萬元以下罰金。        │                    │
├─────┼───────────┼───────────┼──────────┤
│刑法第33條│依修正前之刑法第33條第│依修正後之刑法第33條第│比較修正前後之主刑罰│
│          │5 款規定為罰金刑最低額│5款之規定，罰金刑為新 │金刑之最低數額部分，│
│          │為銀元1 元，依罰金罰鍰│臺幣1 千元以上，以百元│以95年7 月1 日修正公│
│          │提高標準條例第1 條之規│計算。                │布施行前之規定，較有│
│          │定提高10倍，故罰金刑最│                      │利於被告。          │
│          │低額為銀元10元即新台幣│                      │                    │
│          │30元以上。            │                      │                    │
├─────┼───────────┼───────────┼──────────┤
│刑法第41條│依修正前之刑法第41條第│依修正後之刑法第41條第│比較修正前後之受6 個│
│          │1 項之規定「犯最重本刑│1 項之規定，已刪除「因│月以下有期徒刑或拘役│
│          │為五年以下有期徒刑之罪│身體、教育、職業、家庭│之宣告，其宣告條件及│
│          │，而受六個月以下有期徒│之關係或其他正當事由，│易科罰金之折算標準，│
│          │刑或拘役之宣告，因身體│執行顯有困難」之宣告條│以95年7 月1 日修正公│
│          │、教育、職業、家庭之關│件，且易科罰金之折算標│布施行前之規定，較有│
│          │係或其他正當事由，執行│準以新臺幣1千 元、2 千│利於被告。          │
│          │顯有困難者，得以銀元一│元或3 千元折算一日。  │                    │
│          │元以上三元以下折算一日│                      │                    │
│          │。」；再依95年5 月17日│                      │                    │
│          │修正公布修正前之罰金罰│                      │                    │
│          │鍰提高標準條例第2 條（│                      │                    │
│          │現已刪除）規定，就其原│                      │                    │
│          │定數額提高為100 倍折算│                      │                    │
│          │一日，則易科罰金折算標│                      │                    │
│          │準為以銀元1 佰元即新台│                      │                    │
│          │幣3 百元以上、銀元3 百│                      │                    │
│          │元即新台幣9 百元以下折│                      │                    │
│          │算一日。              │                      │                    │
├─────┴───────────┴───────────┴──────────┤
│綜合比較結果：                                                                  │
│本案綜其全部罪刑，比較關於刑法第277 條第1 項普通傷害之罰金刑、罰金刑下限、易科罰│
│金之折算標準結果，修正後刑法並無較修正前之刑法規定有利於被告，自仍應依刑法第2條 │
│第1 項前段之規定，自一體適用修正前（行為時）之刑法規定。                        │
└────────────────────────────────────────┘


司法院資訊處製作；財團法人民間司法改革基金會備份。
